【裁判字號】    90,判,1364
【裁判日期】    900803
【裁判案由】    營業稅
【裁判全文】
最  高  行  政  法  院  判  決                    九十年度判字第一三六四號
    原      告  甲○○
    被      告  臺中市稅捐稽徵處
    代  表  人  陳守信
右當事人間因營業稅事件，原告不服財政部中華民國八十八年十月四日台財訴字第八
八二二九七二八四號再訴願決定，提起行政訴訟。本院判決如左：
    主  文
原告之訴駁回。
訴訟費用由原告負擔。
    事  實
緣原告未依規定辦理營業登記及娛樂稅登記與代徵報繳手續，即在台中市○○區○○
里○○路三一九號開設一級棒釣龍蝦、紅蟳場經營釣蝦場及電動玩具業務，每日營業
額新臺幣（下同）三○、○○○元，自八十五年十二月十四日至八十六年三月二十一
日止，共計九十八天，營業額計二、九四○、○○○元，案經台中市警察局第四分局
於八十六年三月二十一日查獲，移由被告審理違章成立，乃核定補徵營業稅額一四○
、○○○元，並依營業稅法第五十一條第一款規定，按其所漏稅額處以三倍罰鍰計四
二○、○○○元；另以原告未依娛樂稅法代繳娛樂稅，核定補徵娛樂稅一五、八一一
元及教育捐四、七四三元，並依娛樂稅法第十四條第一項按應納稅額處以七倍罰鍰計
一一○、六○○元（計至百元止）。原告不服，申經復查結果，被告重行變更核定補
徵營業稅本稅一三○、○○○元，按所漏稅額處以三倍罰鍰計三九○、○○○元；補
徵娛樂稅一四、六八一元及教育捐四、四○四元，並按應納稅額處以七倍罰鍰計一○
二、七○○元（計至百元止），原告仍有未服，提起一再訴願，遞遭決定駁回，遂提
起行政訴訟。茲摘敘兩造訴辯意旨如次：
原告起訴意旨略謂：
一、原決定書違反財政部八十六年八月十六日台財稅字第八六一九一二二八○號函「
    稅務違章案件裁罰金額或倍數參考表」之規定，當有違反公平原則及信賴保護原
    則。按財政部就營業稅法第五十一條、第五十二條部分，於八十六年八月十六日
    以台財稅字第八六一九一二二八○號發布「稅務違章案件裁罰金額或倍數參考表
    」，矧諸該函件之目的乃在於使辦理裁罰機關對於違章案件之裁罰金額有一客觀
    之標準可資參考，並表示除符合「減輕或免予處罰」之案件以外，案件以外所有
    應處罰案件，裁罰之金額及倍數皆須參照上開倍數表，揆諸上開函件載之甚明。
    被告就本件所漏稅額處以三倍罰鍰，然依據財政部右開「稅務違章案件裁罰金額
    或倍數參考表」規定，就「末依規定申請營業登記而營業者」，其違章情形經第
    一次查獲者，按所漏稅額處三倍罰鍰，但於裁罰處分核定前已補辦營業登記及以
    書面承認違章事實者，則處以二倍罰鍰。依復查決定書事實欄所載，原告早已於
    八十六年三月二十一日即以書面坦承未依規定申請營業之事實，並於同年四月十
    一日即向被告辦理設籍課稅，惟被告之處分書則於八十六年七月十一日始行以中
    市稅法第一八號罰處，故揆諸前開行政命令，原告僅得罰處二倍罰鍰，竟遭罰處
    三倍罰鍰，是原處分顯然違反「信賴保護原則」、「公平原則」及右開函命解釋
    ，於法有違。
二、原告所經營之釣蝦場、紅蟳場屬於營業稅法第八條第十九款所謂「未經加工之生
    鮮農、林、漁、牧產物」自屬於免徵營業稅，被告科以百分之五之稅率及罰鍰，
    於法不合。按飼料及未經加工之生鮮農、林、漁、牧產品，其勞務為免徵營業稅
    ，營業稅法第八條第十九款定有明文，是原告雖開設釣蝦場，依法屬於上開「未
    經加工之生鮮、漁產品」，衡諸第八條第十九款規定，其勞務當屬於免徵營業稅
    ，然被告竟對原告科以百分之五之營業稅，並處以三倍罰鍰，被告適用法則自有
    違誤。綜上所述，請判決撤銷原處分及一再訴願決定等語。
被告答辯意旨略謂：
一、補徵營業稅部分：
（一）按「在中華民國境內銷售貨物或勞務及進口貨物，均應依本法規定課徵營業稅
      。」「提供勞務予他人，或提供貨物與他人使用、收益，以取得代價者，為銷
      售勞務。」及「營業人有左列情形之一者，主管稽徵機關得依照查得之資料，
      核定其銷售額及應納稅額並補徵之：一、：：三、未辦妥營業登記，即行開始
      營業，或已申請歇業仍繼續營業，而未依規定申報銷售額者。」分別為營業稅
      法第一條、第三條第二項前段及第四十三條第一項第三款所明定。
（二）原告未依規定辦理營業登記，即在台中市○○區○○里○○路三一九號開設一
      級棒釣龍蝦、紅蟳場經營釣蝦場及電動玩具業務，每日營業額三○、○○○元
      ，自八十五年十二月十四日至八十六年三月二十一日止，共計九十八天，營業
      額計二、九四○、○○○元，案經台中市警察局第四分局於八十六年三月二十
      一日查獲，移由被告審理核定補徵營業稅額一四○、○○○元。原告不服，主
      張其實際開業日期為八十六年一月十八日，被告核算每日營業額不符，且年節
      期間因釣場無人看管，導致馬達使用過度，線圈燒燬，被迫停業四天；又其因
      池水漏失及進行消毒、水質測試等停業七天云云。申經復查決定以依原告八十
      六年三月二十一日於台中市警察局第四分局何安派出所所作談話筆錄第三問：
      「你是否於台中市○○區○○里○○路三一九號經營一級棒釣龍蝦、紅蟳場？
      於何時開始營業？」答：「是的，我是負責人，於八十五年十二月十四日開業
      。」第五問：「每日營業額多少？」答：「每日營業額約新台幣三萬元。」第
      六問：「實際營業項目為何？」答：「供釣客釣龍蝦、紅蟳及一般淡水魚類，
      並有附餐廳代客烹飪，且擺設一般益智性電玩二十二台供釣客把玩。」是被告
      依前開筆錄供認之事實，核定原告自八十五年十二月十四日至八十六年三月二
      十一日間之營業額及補徵營業稅，並無不合。又依常情，釣蝦場過年期間生意
      特別好，故一般營業人並無停業之慣例，又釣場使用之馬達為免垂釣標的遭致
      滅絕，係二十四小時運作，即使有過度使用導致故障情形，基於係經常發生之
      現象，原告均已有備用機具及方法應變，俾持續經營以滿足消費者之需求，自
      不因馬達故障即被迫停業之理，其主張核不足採。惟原告主張因池水漏失及進
      行消毒、水質測試停業七天一節，因原告提示照片為憑，尚可採信，准予扣除
      該停業期間之營業額為由，乃變更補徵營業稅為一三○、○○○元。原告猶未
      甘服，除仍執前詞外，並訴稱違章原址為旺來黃昏市場，而其開始承租日係八
      十五年十二月十日，不可能承租四天即可營業，因整個場地需重行整理、挖地
      、配水電、土木施工等，且完成後仍得對水池做測漏工作、機械馬達測試運轉
      及水質測試等，豈是四天可完成，故於八十五年十二月十四日完成規劃後，準
      備材料，開始施工，直至八十六年一月十八日才正式營業。又原告並非全天在
      釣場，對帳目亦不熟，每月扣除貨錢及水電、人事費用後，所剩無幾，甚至賠
      錢，何來每日營業額云云。提起一再訴願，經台灣省政府訴願決定及財政部再
      訴願決定，除仍持與被告相同論見外，並以原告主張其於八十六年一月十八日
      始營業，且營業額非每日三萬元各節，因乏其他積極證據以供查核，自不足採
      信。又原告主張過年停業及馬達送修云云。惟查原告亦未提示該期間未營業之
      證明文件，乃原告於復查時雖提示八十六年一月十四日馬達送修之收費單，惟
      核其日期並非所主張之春節期間等由，駁回其訴願及再訴願。
（三）原告稱，開設之釣蝦場，屬於「未經加工之生鮮、漁產品」，衡諸營業稅法第
      八條第十九款規定，其勞務當屬於免徵營業稅乙節。按營業稅法第八條第一項
      各款免徵營業稅規定之品目，雖有多款，惟均僅限於銷售，各該款所定之貨物
      或提供之勞務，同項第十九款規定亦復如此，此與原告經營之釣蝦場，主要係
      以提供釣場及釣具另附屬設備供人使用，以取得代價，明顯不同。原告所經營
      業務，既非屬上開十九款規定免稅範圍，自不得援引主張免徵營業稅，原告所
      訴，顯為誤解法令，核無可採。
二、違反營業稅法科處罰鍰部分：
（一）按「營業人之總機構及其他固定營業場所，應於開始營業前，分別向主管稽徵
      機關申請營業登記。登記有關事項，由財政部定之。」及「納稅義務人，有左
      列情形之一者，除追繳稅款外，按所漏稅額處一倍至十倍罰鍰，並得停止其營
      業：一、未依規定申請營業登記而營業者。」分別為營業稅法第二十八條及第
      五十一條第一款所明定。
（二）原告未依規定辦理營業登記，即在台中市○○區○○里○○路三一九號開設一
      級棒釣龍蝦、紅蟳場，經營釣蝦場及電動玩具業務，案經台中市警察局第四分
      局於八十六年二一月二十一日查獲，移由被告審理結果，以原告違反營業稅法
      第二十八條規定之違章事實，洵堪認定，已如前述，被告除據以核定發單補徵
      原告所漏營業協額一四○、○○○元外，並按其所漏稅額處以三倍罰鍰計四二
      ○、○○○元。原告不服，申經復查結果，被告重行核定補徵營業稅本稅一三
      ○、○○○元，並按變更後所漏稅額處以三倍罰鍰計二一九○、○○○元，並
      無違誤。至原告訴稱，其於裁罰處分前，即以書面坦承未依規定申請營業之事
      實，並補辦設籍課稅，依稅務違章案件裁罰金額或倍數參考表規定，僅得處二
      倍罰鍰乙節。按上開參考表營業稅法第五十一條第一款規定：「未依規定申請
      營業登記而營業者，按所漏稅額處三倍罰鍰，但於裁罰處分核定前己補辦營業
      登記，並已補繳稅款及以書面承認違章事實者，處二倍罰鍰。」本件原告並未
      補繳稅款，自不得適用該但書規定處以二倍罰鍰，所訴核難採從。
三、補徵娛樂稅部分：
（一）按「娛樂稅，就左列娛樂場所、娛樂設施或娛樂活動所收票價或收費額徵收之
      ：一、：：六、撞球場、保齡球館、高爾夫球場及其他提供娛樂設施供人娛樂
      者。」「娛樂稅之納稅義務人，為出價娛樂之人。娛樂稅之代徵人，為娛樂場
      所、娛樂設施或娛樂活動之提供人或舉辦人。」及「娛樂稅，照所收票價或收
      費額，依左列稅率計徵之：一、：：六、撞球場最高不得超過百分之五十；保
      齡球館，最高不得超過百分之三十；高爾夫球場，最高不得超過百分之二十；
      其他提供娛樂設施供人娛樂者，最高不得超過百分之五十。」分別為娛樂稅法
      第二條第一項第六款、第三條及第五條第六款所明定。
（二）原告未依規定於事前辦妥娛樂業特許登記及代徵報繳娛樂稅手續，即在台中市
      西屯區○○里○○路三一九號開設一級棒釣龍蝦、紅蟳場，經營釣蝦場及電動
      玩具業務，案經台中市警察局第四分局於查獲，移由被告審理核定補徵娛樂稅
      一五、八一一元及教育捐四、七四三元。原告不服，申經被告復查決定准予扣
      除池水漏水及進行消毒、水質測試停業七天，變更補徵娛樂稅一四、六八一元
      及教育損四、四○四元，並無不合。
四、違反娛樂稅法科處罰鍰部分：
（一）按「凡經常提供本法規定應徵收娛樂稅之營業者，於開業、遷移、改業、變更
      、改組、合併，轉讓及歇業時，均應於事前向主管稽徵機關辦理登記及代徵報
      繳娛樂稅之手續。」「違反第七條之規定，未於開業、遷移、改業、變更、改
      組、合併、轉讓及歇業前，向主管稽徵機關辦理登記及代徵報繳娛樂稅手續者
      ，處新台幣一萬五千元以上，十五萬元以下罰鍰。」及「娛樂稅代徵人不為代
      徵或短徵、短報、匿報娛樂稅者，除追繳外，按應納稅額處五倍至十倍罰鍰，
      並得停止其營業。」分別為娛樂稅法第七條、第十二條及第十四條第一項所明
      定。又代徵人觸犯娛樂稅法第十二條，如同時涉及同法及第十四條及稅捐稽徵
      法第四十四條規定者，參照行政法院庭長評事聯席會議決議意旨，無庸併罰，
      應擇一從重處罰。亦經財政部八十五年四月二十六日台財稅第八五一九○三三
      一三號函釋有案。
（二）本件原告未依規定於事前辦妥娛樂業特許登記及代徵報繳娛樂稅手續，即自八
      十五年十二月十四日至八十六年三月二十一日止，共計九十八天，於台市○○
      區○○里○○路三一九號開設一級棒釣龍蝦、紅轉場經營釣蝦場及電動玩具業
      務，每日營業額三○、○○○元，其間營業額計二、九四○、○○○元，違反
      娛樂稅法第七條規定，違章事實洵堪認定，已如前述，被告除據以對原告核定
      補徵娛樂稅一五、八一一元及教育捐四、七四三元外，並按應納稅額處以七倍
      罰鍰計一一○、六○○元（計至百元止）。原告不服，申經復查結果，被告重
      行變更核定補徵娛樂稅一四、六八一元及教育捐四、四○四元，並按變更後應
      納稅額處以七倍罰鍰計一○二、七○○元（計至百元止），亦無違誤。又原告
      起訴狀首開僅對營業稅部分提起行政訴訟，及理由欄亦未就補徵娛樂稅、教育
      捐及罰鍰不服，提出主張，併予陳明。綜上所述，請判決駁回原告之訴等語。
    理  由
按「在中華民國境內銷售貨物或勞務及進口貨物，均應依本法規定課徵營業稅。」「
提供勞務予他人，或提供貨物與他人使用、收益，以取得代價者，為銷售勞務。」「
營業人有左列情形之一者，主管稽徵機關得依照查得之資料，核定其銷售額及應納稅
額並補徵之：一、．．．三、未辦妥營業登記，即行開始營業，或已申請歇業仍繼續
營業，而未依規定申報銷售額者。」「營業人之總機構及其他固定營業場所，應於開
始營業前，分別向主管稽徵機關申請營業登記。登記有關事項，由財政部定之。」「
納稅義務人，有左列情形之一者，除追繳稅款外，按所漏稅額處一倍至十倍罰鍰，並
得停止其營業：一、未依規定申請營業登記而營業者。」分別為營業稅法第一條、第
三條第二項前段、第四十三條第一項第三款、第二十八條及第五十一條第一款所明定
。又按「娛樂稅，就左列娛樂場所、娛樂設施或娛樂活動所收票價或收費額徵收之：
一、．．．六、撞球場、保齡球館、高爾夫球場及其他提供娛樂設施供人娛樂者。」
「娛樂稅之納稅義務人，為出價娛樂之人。娛樂稅之代徵人，為娛樂場所、娛樂設施
或娛樂活動之提供人或舉辦人。」「娛樂稅，照所收票價或收費額，依左列稅率計徵
之：一、．．．六、撞球場最高不得超過百分之五十；保齡球館，最高不得超過百分
之三十；高爾夫球場，最高不得超過百分之二十；其他提供娛樂設施供人娛樂者，最
高不得超過百分之五十。」及「娛樂稅代徵人不為代徵或短徵、短報、匿報娛樂稅者
，除追繳外，按應納稅額處五倍至十倍罰鍰，並得停止其營業。」分別為娛樂稅法第
二條第一項第六款、第三條、第五條第六款及第十四條第一項所明定。本件原告自八
十五年十二月十四日起在台中市○○區○○里○○路三一九號開設一級棒釣龍蝦、紅
蟳場，經營釣蝦場及電動玩具業務，提供娛樂設施供人娛樂，為營業人之營業稅納稅
義務人及娛樂稅之代徵人。詎未依規定辦理營業登記及娛樂稅登記與代徵報繳手續，
且未依規定申報銷售額繳納營業稅，亦不為代徵娛樂稅。案經台中市警察局第四分局
於八十六年三月二十一日查獲，移由被告初查以原告每日營業額新台幣（下同）三○
、○○○元，自八十五年十二月十四日至八十六年三月二十一日止，共計九十八天，
營業額計二、九四○、○○○元，乃核定補徵營業稅額一四○、○○○元，並依營業
稅法第五十一條第一款規定，按其所漏稅額處以三倍罰鍰計四二○、○○○元，又補
徵娛樂稅一五、八一一元及教育捐四、七四三元，並依娛樂稅法第十四條第一項按應
納稅額處以七倍罰鍰計一一○、六○○元（計至百元止）。原告不服，主張其實際開
業日期為八十六年一月十八日，被告核算每日營業額不符，且年節期間因釣場無人看
管，導致馬達使用過度，線圈燒燬，被迫停業四天；又其因池水漏失及進行消毒、水
質測試等停業七天云云。申經復查決定以依原告八十六年三月二十一日於台中市警察
局第四分局何安派出所所作談話筆錄第三問：「你是否於台中市○○區○○里○○路
三一九號經營一級棒釣龍蝦、紅蟳場？於何時開始營業？」答：「是的，我是負責人
，於八十五年十二月十四日開業。」第五問：「每日營業額多少？」答：「每日營業
額約新台幣三萬元。」第六問：「實際營業項目為何？」答：「供釣客釣龍蝦、紅蟳
及一般淡水魚類，並有附餐廳代客烹飪，且擺設一般益智性電玩二十二台供釣客把玩
。」是被告依前開筆錄供認之事實，核定原告自八十五年十二月十四日至八十六年三
月二十一日間之營業額及補徵營業稅，並無不合。又依常情，釣蝦場過年期間生意特
別好，故一般營業人並無停業之慣例，又釣場使用之馬達為免垂釣標的遭致滅絕，係
二十四小時運作，即使有過度使用導致故障情形，基於係經常發生之現象，原告均已
有備用機具及方法應變，俾持續經營以滿足消費者之需求，自無因馬達故障即被迫停
業之理，其主張核不足採。惟原告主張因池水漏失及進行消毒、水質測試停業七天一
節，因原告提示照片為憑，尚可採信，准予扣除該停業期間之營業額為由，乃變更核
定補徵營業稅本稅一三○、○○○元，按所漏稅額處以三倍罰鍰計三九○、○○○元
；補徵娛樂稅一四、六八一元及教育捐四、四○四元，並按應納稅額處以七倍罰鍰計
一○二、七○○元（計至百元止）。原告仍有未服，主張其係八十五年十二月十日承
租，將原址之黃昏市場重行整地、施設、測試完成，至八十六年一月十八日才正式營
業。又其每月扣除費用後，所剩無幾，甚至虧損云云。訴經台灣省政府訴願決定及財
政部再訴願決定，以原告主張其於八十六年一月十八日始營業，且營業額非每日三萬
元各節，因乏其他積極證據以供查核，自不足採信。又原告主張過年停業及馬達送修
云云，亦未提示該期間未營業之證明文件，原告於復查時雖提示八十六年一月十四日
馬達送修之收費單，惟核其日期並非所主張之春節期間等由，遂駁回其訴願及再訴願
。經核與首開規定並無違背。原告茲起訴主張如事實欄起訴意旨所載。惟查：（一）
、財政部於八十六年八月十六日以台財稅字第八六一九一二二八○號修正發布「稅務
違章案件裁罰金額或倍數參考表」，就營業稅法第五十一條第一款之違反情形經第一
次查獲者，定為按所漏稅額處三倍罰鍰。但於裁罰處分核定前已補辦營業登記，並已
補繳稅款及以書面承認違章事實者，處二倍罰鍰。本件原告並未在被告裁罰處分核定
前補繳稅款，自無適用該但書規定處以二倍罰鍰之可言。原告主張其早已於八十六年
三月二十一日即以書面坦承未依規定申請營業之事實，並於同年四月十一日即向被告
辦理設籍課稅，而被告之處分書則於八十六年七月十一日始行核定，未依上開參考表
所定，處二倍罰鍰，有違信賴保護及公平原則云云，顯有誤會。（二）、營業稅法第
八條第十九款係規定銷售飼料及未經加工之生鮮農、林、漁、牧產物、副產物，免徵
營業稅。查原告經營之釣蝦場，主要係以提供釣場及釣具另附設電動玩具等設備供人
使用娛樂，以取得代價，顯非屬上開第十九款規定免稅範圍，自不得援引主張免徵營
業稅，原告所訴均不足採。被告複查決定採信原告主張因釣場池水漏失及進行消毒、
水質測試停業七天一節，自營業日數中扣除，重行核定補徵營業稅、娛樂稅（含教育
捐）並各裁處罰鍰，揆諸首開規定，並無違誤，訴願、再訴願決定遞予維持，均無不
合，起訴意旨為無理由，應予駁回。
據上論結，本件原告之訴為無理由，爰依行政訴訟法施行法第二條、行政訴訟法第九
十八條第三項前段，判決如主文。
中    華    民    國      九十      年      八        月      三        日
                    最 高 行 政 法 院  第 一 庭
                                審 判 長 法  官      黃  綠  星
                                         法  官      黃  合  文
                                         法  官      蔡  進  田
                                         法  官      黃  璽  君
                                         法  官      廖  宏  明
右  正  本  證  明  與  原  本  無  異
                                         法院書記官  邱  彰  德
中    華    民    國      九十      年      八        月      三        日


司法院資訊處製作；財團法人民間司法改革基金會備份。
